臺北高等行政法院判決
　　　　　　　　　　　　　　　　　　 95年度訴字第03187號
　　　　　　　　　　　　　　　.
原　　　告　甲○○
被　　　告　臺北縣汐止市公所
代　表　人　乙○○（市長）
訴訟代理人　丙○○
上列當事人間因有關核發證明事務事件，原告不服臺北縣政府中
華民國95年7 月14日北府訴決字第0950069379號訴願決定，提起
行政訴訟。本院判決如下：
　　主  文
原告之訴駁回。
訴訟費用由原告負擔。
　　事  實
一、事實概要：
    原告為溫妮颱風林肯大郡社區第2區之受災戶，當時原告所
    有坐落臺北縣汐止市○○路○段228巷31弄68、70號之房屋（
    下稱系爭房屋）經臺灣省建築師公會初步檢視列為警示區，
    並領有被告核發之房屋災害證明書。921地震後，臺北市政
    府工務局對林肯大郡社區建築物重為安全評估，作成「林肯
    大郡全社區921震災後建築物評估工作」紀錄。原告於民國
    （下同）94年9月2日向被告申請核發「半倒戶」之房屋災害
    證明。被告依上開紀錄及臺灣省土木技師公會94年9 月2 日
    94省土技字第4473號結構安全鑑定報告書，認定系爭房屋未
    達「住屋半倒」之標準，作成94年10月4 日北縣汐社字第09
    40026945號函，否准原告所請（下稱原處分）。原告不服，
    提起訴願，遭決定駁回，遂向本院提起行政訴訟。
二、兩造聲明：
  (一)原告聲明求為判決：
    1.訴願決定及原處分均撤銷。
    2.被告應核發原告所有坐落臺北縣汐止市○○路○ 段228 巷
      31弄68、70號房屋「住屋半倒」之證明。
    3.訴訟費用由被告負擔。
  (二)被告聲明求為判決：
    1.原告之訴駁回。
    2.訴訟費用由原告負擔。
三、兩造之爭點：
　(一)原告主張之理由：
    台北縣汐止市林肯大郡社區於86年8 月18日溫妮颱風來襲發
    生災變時，臺北縣政府依據「台灣省防救天然災書及善後處
    理辦法」及「台灣省天然災害救助金核發標準規定」辦理該
    社區第3 區第3 排災害救助金及緊急疏散搬遷慰助金發放，
    其他相關問題並由權責機關持續處理。迨88年921 地震發生
    後，內政部林肯大郡專案小組建請行政院准予該社區比照92
    1地震災後通案處理，獲行政院88年11月19日函示為儘速解
    決問題，同意比照辦理，由內政部林肯大郡專案小組會同臺
    北縣政府專案全權處理。依內政部88年9 月30日台八八內社
    字第8885465 號函（下稱系爭函）有關921 地震受災區房屋
    全倒、半倒認定標準，應先由該縣汐止市公所辦理本案全倒
    或半倒認定，惟仍應依行政程序法第15條第3 項之規定，將
    該委任或委託事項及法規依據公告之，並刊登政府公報或新
    聞紙，其委任或委託之授權，始為適法有效。再台北縣政府
    未依行政程序法第174 之1 條，於2 年內以法律規定或以法
    律明列其授權依據，故被告就房屋災害認定及核發證明等事
    項，未經合法之委任授權，即逕為否准原告申請之處分，於
    法尚有未合。
  (二)被告主張之理由：
    1.有關台北市林肯大郡社區歷經溫妮颱風、921 地震災變後
      之相關建築物安全評估工作，被告與臺北縣政府及行政院
      內政部均已於88年10月7 日、89年1 月24日、89年9 月15
      日及90年9 月13日先後多次邀集各單位及專家學者、當地
      里長與住戶完成會勘與評定事宜，並於90年10月5 日作出
      全案之最終鑑定工作，故有關林肯大郡社區之相關鑑定工
      作早已完成。
    2.依據臺北縣政府88年10月13日88北府工使字第389395 號
      函之「林肯大郡全社區921 震災後建築物評估工作」紀錄
      之會勘結論1與2中敘明「林肯大郡社區第2區門牌號碼（
      82、84、86、88、138、140、142、144號）、第3區第3
      排、第4 區全區，於921大地震後，結構體發現新增加裂
      縫及部份結構破壞現象，為維護居民暫時安全，故評定上
      揭建築物「危險」，除上述建築物外，其他區域之建築物
      結構體無明顯新增裂縫與結構破壞現象，於921地震後安
      全度不變。」
    3.復依臺北縣政府向「行政院公共工程委員會及內政部九二
      一震災受損建築物安全鑑定小組」提出申請之最終鑑定。
      該鑑定小組於90年10月9 日以臺九十內營字第9085716 號
      及（九十）工程術字第90038672號函檢送「林肯大郡社區
      第二區、第三區第三排、第四區建築物鑑定案最終鑑定書
      」，建議鑑定標的「可修繕補強」。被告並據此先後於91
      年2 月5 日北縣汐民字第0910003042號函及91年3 月15日
      北縣汐民字第0910005148號作成林肯大郡社區第3區第3排
      、第4區及第2 區（82、84、86、88、138、140、142、14
      4號）之最終判定為：「半倒」。
    4.依上述二、三項之專業鑑定報告結論，被告作出相關建物
      之「全倒」或「半倒」之判定，係兼顧專業鑑定及行政便
      民而符合公平、公開之處分，故如未於前敘鑑定內容中明
      列之其他建物，本所自不宜據以認定「全倒」或「半倒」
      。原告所有系爭房屋，並非屬前述鑑定結論中有明說安全
      顧慮或結構破壞、新增裂縫之建物，且原告自災變後居住
      至今，在多次社區現場會勘鑑定過程亦均未表達意見，如
      今事隔多年原告以減輕房屋貸款壓力為由，提出請求，被
      告實無法配合辦理。
　　理  由
一、原告起訴主張: 系爭函有關921地震受災區房屋全倒、半倒
    認定標準，應先由該縣汐止市公所辦理本案全倒或半倒認定
    。惟未依行政程序法第15條第3項之規定，將該委任或委託
    事項及法規依據公告之，並刊登政府公報或新聞紙，其委任
    或委託之授權，尚難合法有效。台北縣政府未依行政程序法
    第174之1條，於2年內以法律規定或以法律明列其授權依據
    ，故被告就房屋災害認定及核發證明等事項，未經合法之委
    任授權，原處分否准原告申請，顯有違法云云。
二、被告則以:其依「林肯大郡全社區921震災後建築物評估工作
    」紀錄、臺灣省土木技師公會94年9月2日94省土技字第4473
    號結構安全鑑定報告書，系爭房屋並非屬前述鑑定結論中有
    明說安全顧慮或結構破壞、新增裂縫之建物，認定系爭房屋
    未達「住屋半倒」之標準，以原處分否准所請，並無違誤，
    求為判決駁回原告之訴等語置辯。
三、按受災戶住屋半倒之認定標準，須受災戶住屋屋頂瓦片連同
    椽木塌毀面積超過三分之一；或鋼筋混凝土造成住屋屋頂之
    樓板、橫樑因災龜裂毀損，非經修建不能居住；或住居修建
    費用為重建費用之百分之50以上者。如受災情形有爭議，應
    同工務（建設）單位共同會勘認定，有系爭函乙件附卷可按
    。
四、查原告於94年9月2日向被告申請核發系爭房屋「半倒戶」之
    房屋災害證明，經被告認定系爭房屋未達「住屋半倒」之標
    準，作成原處分，否准所請等事實，有被告88年10月13日八
    八北府工使字第389395號函、90年10月5日行政院公共工程
    委員會及內政部九二一震災受損建築物安全鑑定小組之鑑定
    書及臺灣省土木技師公會94年9月2日94省土技字第4473號結
    構安全鑑定報告書等件在卷可稽，並為兩造所不爭，堪以憑
    認。本件爭執之重點在於:被告是否為評定並核發房屋全倒
    或半倒證明之權責機關? 系爭房屋是否符合「房屋半倒」之
    標準? 茲分述如下:
(一)、按88年9 月21日大地震，臺灣地區遭受重大災害變故，為有
    效、迅速推動震災災後救助、災民安置及重建工作，總統於
    88年9 月25日以華總一義字第8800228440號令發布緊急命令
    ，其中第4 點規定：「政府為安置受災戶，興建臨時住宅並
    進行災區重建，得簡化行政程序，不受……建築法……等有
    關規定之限制。」，並於89年2 月3 日公布九二一震災重建
    暫行條例（95年2 月4 日廢止）。又按廢止前九二一震災重
    建暫行條例第17條之1 第6 款規定，因震災受損建築物安全
    鑑定有重大爭議者，行政院公共工程委員會及內政部應組成
    建築物安全鑑定小組，受理當事人或主管縣( 市) 政府提出
    之鑑定申請；其鑑定結果為最終鑑定，不得再提出異議。又
    內政部依據行政院88年9 月30日台88內字第36179 號函意旨
    ，訂定有關921 大地震受災區住屋全倒、半倒之認定標準及
    受災戶慰助金、租金之核發要點第4 點(一)規定: 「災前實際
    居住之自有房屋經鄉( 鎮、市、區) 公所評定為全倒或半倒
    者... 」，有系爭函乙件在卷可徵，則依上開規定及函釋內
    容，被告為評定房屋全倒或半倒之權責機關甚明。原告主張
    被告違反行政程序法第15條第3 項及第174 之1 條規定，就
    房屋災害認定及核發證明等事項，未經合法之委任授權云云
    ，尚非可採。
(二)、再查，系爭房屋在溫妮颱風受損當時，經台灣省建築師公會
    初步檢視列為警示區，並領有被告房屋災害證明書，有被告
    86年9 月3 日86北縣汐民字第24195 號房屋災害證明書乙件
    在卷可按。又921 地震後，台北縣政府另對林肯大郡社區建
    築物重為安全評估，經臺北縣政府工務局及專業技師共同會
    勘結果略以: 「第2 區門牌號碼第82、84、86、88、138 、
    140 、142 、144 號部分: 本區於921 地震後，建築物結構
    發現新增裂縫，且有部分結構破壞現象，為維護居民暫時安
    全，故評定上揭建築物『危險』」等語，有被告88年10月13
    日88北府工使字第389395號函檢附該紀錄乙件附卷可參。可
    知，系爭房屋不屬於上開危險房屋之範圍，其建築物結構體
    無明顯新增裂縫與結構破壞現象，於921 地震後安全度不變
    。揆諸前揭「住屋半倒」之標準，系爭房屋尚未達該標準，
    堪以認定。
(三)、原告嗣於94年8月16日申請臺灣省土木技師公會鑑定系爭房
    屋之安全，並提出後續修復補強建議，經鑑定結果略以:「.
    .. 八、鑑定結果RC樑產生明顯裂縫 (照片編號1-4 ，6-10)
    RC柱產生明顯裂縫 (照片編號5)牆壁產生斜向剪力裂縫 (照
    片編號11-13)地板產生裂縫、磁磚脫落 (照片編號14)。九
    、標的物裂損原因研判標的物確實在溫妮颱風中造成裂損，
    惟前述裂損當時並未立即加以修復，以致其後又逢921、331
    及納莉等地震風災之侵襲，使其受損情形更加嚴重所致。十
    、安全評估: 由於標的物主要結構體如樑柱牆樓版多處產生
    受損現象，標的物須立即進行修復補強，否則會有安全疑慮
    ... 」等語，有該會94年9月2日94省土技字第4473號結構安
    全鑑定報告書可憑。被告向台灣省土木技師公會函詢上開鑑
    定結果可否判定系爭房屋是否達到「房屋半倒」之標準結果
    覆以「無法判定」等語，亦有該會94年9 月30日(94)省土技
    字第5057號函可查。足見，系爭房屋雖有上開受損情形，惟
    該報告書係原告申請建築物安全鑑定之用，無從依前揭「住
    屋半倒」之標準，判定系爭房屋是否已達「住屋半倒」之標
    準，且該鑑定報告已提出修復補強建議，尚難據為有利於原
    告之認定。
五、綜上所述，原告主張各節，均非可採。被告依「林肯大郡全
    社區921震災後建築物評估工作」紀錄、臺灣省土木技師公
    會94年9月2日94省土技字第4473號結構安全鑑定報告書，認
    定系爭房屋未達「住屋半倒」之標準，以原處分否准所請，
    核無違誤，訴願決定予以維持，亦無不合。原告徒執前詞，
    訴請撤銷，求為判決如聲明所示，均無理由，應予駁回。
據上論結，本件原告之訴為無理由， 爰依行政訴訟法第98條第3
項前段，判決如主文。
中　　華　　民　　國　　96　　年    4 　月　    12　　日
                        第四庭審判長 法  官  侯東昇
                                     法  官  李玉卿
                                     法  官　林惠瑜
上為正本係照原本作成。
如不服本判決，應於送達後20日內，向本院提出上訴狀並表明上
訴理由，如於本判決宣示後送達前提起上訴者，應於判決送達後
20日內補提上訴理由書（須按他造人數附繕本）。
中　　華　　民　　國　　96　　年　　4  　月　   12　  日
                                     書記官  劉道文
